【裁判字號】    98,上易,2918
【裁判日期】    981209
【裁判案由】    詐欺
【裁判全文】
臺灣高等法院刑事判決                98年度上易字第2918號
上  訴  人
即  被  告  甲○○
上列上訴人因詐欺案件，不服臺灣臺北地方法院98年度易字第23
72號，中華民國 98年11月6日第一審判決（起訴案號：臺灣臺北
地方法院檢察署 98年度偵字第15404號），提起上訴，本院判決
如下：
    主  文
上訴駁回。
    理  由
一、依刑事訴訟法第350條、第361條、第362條、第367條規定，
    不服地方法院之第一審判決而上訴者，須提出上訴書狀，並
    應敘明具體理由，為上訴必備之程式；其所提出之書狀未敘
    述上訴理由，或僅曾以言詞陳述上訴理由者，均應於上訴期
    間屆滿後20日內補提理由書於第一審法院。第一審法院經形
    式審查，認逾期未補提上訴理由者，應定期間先命補正，逾
    期未補正者，為上訴不合法律上之程式，應以裁定駁回。倘
    已提出上訴理由，但所提非屬具體理由者，則由第二審法院
    以上訴不合法律上之程式，判決駁回。而所謂具體理由，必
    係依據卷內既有訴訟資料或提出新事證，指摘或表明第一審
    判決有何採證認事、用法或量刑等足以影響判決本旨之不當
    或違法，而構成應予撤銷之具體事由，始克當之（例如：依
    憑證據法則具體指出所採證據何以不具證據能力，或依憑卷
    證資料，明確指出所為證據證明力之判斷如何違背經驗、論
    理法則）；倘僅泛言原判決認定事實錯誤、違背法令、量刑
    失之過重過輕微，而未依上揭意旨指出具體事由，或形式上
    雖已指出具體事由，然該事由縱使屬實，亦不足以認為原判
    決有何不當或違法者（例如：對不具有調查必要性之證據，
    法院未依聲請調查亦未說明理由，或援用證據不當，但除去
    該證據仍應為同一事實之認定），皆難謂係具體理由，俾與
    第二審上訴制度旨在請求第二審法院撤銷、變更第一審不當
    或違法之判決，以實現個案救濟之立法目的相契合，並節制
    濫行上訴（最高法院97年度台上字第 892號判決意旨參照）
    。又觀諸刑事訴訟法第 361條修正之立法說明三，謂「原審
    法院對上訴書狀有無記載理由，應為形式上之審查，認有欠
    缺，且未據上訴人自行補正者，應定期間先命補正，爰於第
    三項後段明定。至上訴理由是否具體，係第二審法院審查範
    圍，不在命補正之列」，故修正後該規定所指應由第一審法
    院先命補正之「上訴書狀未敘述理由」，係指上訴書狀僅聲
    明對原判決不服，就不服理由未為任何敘述，自形式上觀察
    ，可認係未提出上訴理由之情形而言，若上訴書狀對不服之
    理由已有所敘述，僅敘述不具體者，究有別於「未敘述理由
    」，自不生應依該規定命補正之問題。同此旨趣，刑事訴訟
    法第 367條增列為不合法情形之「上訴書狀未敘述理由」者
    ，亦應採相同解釋。又上訴書狀已敘述上訴理由，但所述不
    「具體」者，雖非「上訴書狀未敘述理由」一語涵攝之範圍
    ，然既不符合「上訴書狀應敘述『具體』理由」之規定，仍
    屬上訴「不合法律上之程式」，且依上開立法說明，此類不
    合法，不在得補正之列，法院自毋庸命補正；而由第二審法
    院逕認上訴不合法，以判決駁回（最高法院97年度台上字第
    892號、第3599號、第3889號判決意旨參照）。
二、經查，本件原判決依上訴人即被告甲○○於警詢、檢察官偵
    訊及原審法院審理時之供述、證人即被害人乙○○於警詢時
    之指訴、卷附之亞太電信門號之電話通聯紀錄、臺灣大哥大
    股份有限公司門號之電話通聯紀錄、中華電信股份有限公司
    臺灣北區電信分公司臺北南區營運處 98年10月6日北南帳字
    第0980000971號函及所附中華電信股份有限公司門號之電話
    通聯紀錄、第一商業銀行木柵分行 98年5月25日（98）一木
    字第74號函及所附客戶當月交易資料查詢單、開戶建檔登錄
    單、印鑑卡、第一商業銀行木柵分行 98年10月2日（98）一
    木字第156號函、第一商業銀行木柵分行 98年10月15日（98
    ）一木字第163號函各1份、自動櫃員機交易明細表12張及第
    一商業銀行提款卡照片 4張等為據，認定被告確有將第一商
    業銀行帳號167****355帳戶之提款卡及密碼交付予他人供作
    對被害人實行詐欺取財犯罪之工具，顯係基於幫助他人實行
    詐欺取財犯行之故意，且所為係詐欺取財罪名之構成要件以
    外之行為，核被告所為係犯刑法第30條第1項前段、第339條
    第 1項之幫助詐欺取財罪。原判決並審酌被告任意提供帳戶
    供詐欺集團使用，不僅助長詐欺等財產犯罪於社會上充斥橫
    行，且因有「人頭戶」包藏掩飾致而查緝困難之故，幕後犯
    罪人得以逍遙法外，致使此類犯罪手法層出不窮，所為實已
    影響社會正常經濟交易安全秩序，增加被害人尋求救濟之困
    難，並使犯罪之追查趨於複雜，顯無足取，及其品行、犯罪
    動機、目的、手段、造成被害人之財產上損害暨其犯罪後之
    態度等一切情狀，量處有期徒刑 3月，如易科罰金，以新臺
    幣1千元折算1日等情，均已詳敘其所憑證據、認定理由及量
    刑依據。從形式上觀察，原判決並無認定事實錯誤、量刑瑕
    疵或違背法令之情形。被告不服原判決，於98年11月17日提
    起上訴，被告上訴意旨僅泛稱：提款卡及密碼不是伊拿給他
    人使用，是真的不見，原判決之認定與事實不符，故提起上
    訴云云，惟查，原審法院就被告所辯稱：伊當時背包包去逛
    街，逛街完回到家，在家幫忙採茶、作加工，也不知道何時
    不見、為何會不見，因為伊沒有常常去翻看，是等伊要去存
    錢的時候，發現不見等語，業已於原判決中說明其不採之理
    由，略謂：「1.本件被告於開立帳戶後，並無變更提款卡密
    碼或掛失帳戶紀錄一事，有第一商業銀行木柵分行98年10月
    2日（98）一木字第156號函在卷可按（原審卷第59頁參見）
    ，足認被告並未向第一銀行掛失上開帳戶，則被告於帳戶遺
    失後竟未打電話向銀行掛失，亦悖異一般人管理帳戶之常情
    ，是被告所辯前詞，即無足採信。2.又被告於原審法院行準
    備程序時，就原審法院詢問帳戶密碼如何設定時，竟回答稱
    密碼係寫於提款卡上等顯與上開問題顯非相關之答案，況被
    告除上開帳戶外，尚有申請彰化銀行帳戶等情，亦據被告供
    承於卷，然於原審法院詢問被告是否攜帶提款卡時，被告竟
    能提出上開第一銀行帳戶提款卡舊卡，並於提款卡夾套內載
    有「0520」等與被告生日相符之密碼記載（原審卷第24、25
    頁參見），然則上開第一銀行提款卡係屬舊卡，於換發晶片
    金融卡後，固未經原發卡銀行要求繳回，有第一商業銀行木
    柵分行 98年10月15日（98）一木字第163號函在卷可按（原
    審卷第67頁參見），然該舊卡應屬無法使用之物，況上開帳
    戶於97年12月31日至98年4月16日餘額僅 45元，則被告隨身
    攜帶該卡，並於原審法院行準備程序時恰能提出供原審法院
    查核，目的為何，均非無疑，況被告表示未攜帶另張彰化銀
    行提款卡，則依被告所稱其有隨身攜帶卡片習慣，是否真正
    ，亦屬有疑。3.再者，被告果若有隨身攜帶提款卡習慣，該
    張舊有第一銀行提款卡既屬隨身攜帶，何以未隨同上開第一
    銀行木柵分行帳戶之晶片金融卡一併遺失，況且被告表示係
    依其生日設定密碼，則該密碼之設定內容應非難以記憶或特
    殊複雜之數字，縱其有管理其餘親人帳戶，亦應不致於遺忘
    己身生日及以該生日設定帳戶密碼可能，自無將之寫在提款
    卡夾袋上之必要。且衡情被害人將款項存入系爭帳戶後，旋
    遭人提領一空等情，則系爭帳戶若非為詐欺正犯所能掌控，
    詐欺正犯焉能順利密集分次提領詐欺贓款？益徵被告辯稱系
    爭帳戶資料係遺失，且其將提款密碼寫在提款卡上，而遭人
    盜用云云，要屬虛偽不實。」（原判決第4、5頁參見），是
    被告上訴意旨再執前詞置辯，係重提原判決已審酌之事項，
    而就同一事實再為爭執，復未明確指出原判決所為證據證明
    力之判斷如何違背經驗、論理法則，且未依據卷內訴訟資料
    或提出新事證，指摘或表明第一審判決有何足以影響判決本
    旨之不當或違法，而構成應予撤銷之具體事由，依前揭說明
    ，本件上訴不合上訴之法定要件，應予駁回，並不經言詞辯
    論為之。
據上論斷，應依刑事訴訟法第367條前段、第372條，判決如主文
。
中    華    民    國    98    年    12    月    9     日
                  刑事第二庭審判長法  官  洪光燦
                                  法  官  林恆吉
                                  法  官  宋明蒼
以上正本證明與原本無異。
不得上訴。
                                  書記官  駱麗君
中    華    民    國    98    年    12    月    9     日


司法院資訊處製作；財團法人民間司法改革基金會備份。
